臺灣臺中地方法院行政訴訟判決
110年度交字第98號
原      告  黃國益  
被      告  臺中市交通事件裁決處
                      設臺中市○○區○○○路00號
代  表  人  黃士哲    住同上
訴訟代理人  黃曉妍律師
上列當事人間交通裁決事件，原告不服被告民國110年2月18日中
市裁字第68-ZBA353568號裁決書，提起行政訴訟，本院判決如下
：
    主  文
原告之訴駁回。
訴訟費用新臺幣參佰元由原告負擔。
    事實及理由
一、程序事項：按行政訴訟法第237 條之7 規定，交通裁決事件
    之裁判，得不經言詞辯論為之。本件屬交通裁決事件，依兩
    造所述各節及卷內資料其事證已臻明確，本院認無經言詞辯
    論之必要，爰不經言詞辯論而為判決。
二、事實概要：原告所有號牌AYN-2876號自用小客車（下稱系爭
    車輛）於民國109 年12月14日16時57分許，行經國道1 號北
    向94.4公里處，因「行駛高速公路未依規定變換車道（未全
    程使用方向燈) 」之違規行為，遭民眾於109 年12月14日檢
    具事證檢舉，經內政部警政署國道公路警察局第二公路警察
    大隊（下稱舉發機關）員警認定該車輛違反道路交通管理處
    罰條例第33條第1 項第4 款規定，遂對車主即原告掣開第ZB
    A000000 號舉發違反道路交通管理事件通知單。原告未於到
    案期限檢具事證及應歸責人相關資料，向被告告知應歸責人
    ，被告即依道路交通管理處罰條例第85條第4 項規定，推定
    原告有過失，並依道路交通管理處罰條例第85條第1 項後段
    「仍依本條例各該違反條款規定處罰」之規定，續於110 年
    2 月18日以中市裁字第68-ZBA000000 號裁決書（下稱原處
    分），依道路交通管理處罰條例第33條第1 項第4 款、第63
    條第1 項第1 款及「違反道路交通管理事件統一裁罰基準表
    」之規定，按期限內到案之基準，裁處原告第1 階段罰鍰新
    臺幣（下同）3,000 元並記違規點數1 點。原告不服，提起
    本件行政訴訟。
三、原告主張略以：原告行駛道路由中線車道變換至外側車道，
    在原車道有開啟方向燈顯示變換車道到完成變換車道，方向
    燈自動關閉，並無違規行為等語，並聲明：原處分撤銷，訴
    訟費用由被告負擔。
四、被告答辯則以：
  ㈠本件應適用之法律依據為道路交通管理處罰條例第33條第1
    項第4 款、第63條第1 項第1 款、第7 條之1 、第85條第1
    項及第4 項、高速公路及快速公路交通管制規則第11條、道
    路交通安全規則第109 條第2 項第2 款等規定。
  ㈡案經轉據舉發機關110 年1 月21日國道警二交字第00000000
    48號函復說明略以：「案經審視檢舉人提供影像，旨揭車輛
    於違規時地，由中線車道( 在原車道開啟方向燈閃爍3 次後
    即關閉) 變換至外側車道，未依規定全程使用方向燈屬實，
    爰依法舉發」。
  ㈢次查舉發機關檢附之採證光碟，確認檢舉民眾行車紀錄器畫
    面時間2020/12/14 16 ：57：17時至16：57：30時檢舉民眾
    車輛（下稱該車) 行駛於國道1 號北向94.4公里處之外側車
    道，當時號牌AYN-2876號自用小客車（下稱系爭車輛) 行駛
    於該車左前方之中線車道，16：57：31時至16：57：42時系
    爭車輛開始閃爍右側方向燈3 次並開始向右變換車道，當時
    系爭車輛右側車輪始變換至外側車道，大部分車身仍在中線
    車道時，系爭車輛即關閉方向燈，並繼續向右變換車道等情
    。
  ㈣從上揭資料顯示，系爭車輛由中側車道向右變換至外線車道
    ，一開始雖有顯示方向燈3 次，但當時系爭車輛右側車輪甫
    向右變換車道，大部分車身仍在中線車道時，系爭車輛即關
    閉方向，並繼續向右變換車道，系爭車輛之行為違反「道安
    規則」第109 條第2 項第2 款所定義務，違反「管制規則」
    第11條規定，依前揭說明，自應以「道交條例」第33條第1
    項第4 款「行駛高速公路未依規定變換車道」處罰。
  ㈤本件係民眾檢舉案件，逕行舉發車主即原告，原告未於到案
    期限檢具事證及應歸責人相關資料，向被告告知應歸責人，
    被告即依「道交條例」第85條第4 項規定，推定原告有過失
    ，並依「道交條例」第85條第1 項後段「仍依本條例各該違
    反條款規定處罰」之規定，續以原處分，依「道交條例」第
    33條第1 項第4 款、第63條第1 項第1 款及「違反道路交通
    管理事件統一裁罰基準表」之規定，按期限內到案之基準，
    裁處原告第1 階段罰鍰3,000 元並記違規點數1 點，自無違
    誤。被告據以裁處並無違誤等語，並聲明：原告之訴駁回，
    訴訟費用由原告負擔。
五、本院之判斷：
  ㈠按「（第1 項）汽車行駛於高速公路、快速公路或設站管制
    之道路，不遵使用限制、禁止、行車管制及管理事項之管制
    規則而有下列行為者，處汽車駕駛人新臺幣3 千元以上6 千
    元以下罰鍰：四、未依規定變換車道。（第6 項）第1 項之
    管制規則，由交通部會同內政部定之。」、「汽車駕駛人有
    下列各款所列條款之一者，除依原條款處罰鍰外，並予記點
    ：一、有第33條第1 項……者，各記違規點數1 點。」，道
    路交通管理處罰條例第33條第1 項第4 款、第6 項及第63條
    第1 項第1 款分別定有明文。又交通部會同內政部依同條例
    第33條第6 項規定授權訂定之高速公路及快速公路交通管制
    規則第11條規定：「汽車在行駛途中，變換車道或超越前車
    時，應依標誌、標線、號誌指示，並不得有下列情形：……
    二、未依規定使用方向燈。……」是汽車行駛於高、快速公
    路欲變換車道時，自應遵循上開管制規則之規範，不得驟然
    或任意為之，且應先顯示方向燈至完成變換車道，並保持安
    全距離及間隔，如有違反即屬未依規定變換車道，而該當道
    路交通管理處罰條例第33條第1 項第4 款所定之處罰要件。
    至於依違反道路交通管理事件統一裁罰基準表之規定，小型
    車行駛高、快速公路未依規定變換車道，期限內繳納或到案
    聽候裁決者，統一裁罰基準為3,000 元。
  ㈡查本件如事實概要所述之情事，有舉發機關第ZBA000000 號
    舉發違反道路交通管理事件通知單、舉發機關110 年1 月21
    日國道警二交字第0000000048號函、檢舉民眾行車紀錄器畫
    面擷圖、原處分、送達證書、違規資料查詢、汽車車籍查詢
    、採證光碟等資料附卷可稽（見本院卷第43、49-53 、57
    -65 頁），堪信為真實。
  ㈢原告雖主張在原車道有開啟方向燈顯示變換車道到完成變換
    車道，方向燈自動關閉，並無違規行為云云，惟查：
    ⒈經本院勘驗調查舉發機關提供之採證光碟，製成勘驗筆錄
      附卷為證（見本院卷第67 頁），勘驗結果為：檢舉民眾
      行車紀錄器畫面時間2020/12/14 16 ：57：17時至16：57
      ：30時檢舉民眾車輛（下稱該車) 行駛於國道1 號北向94
      .4公里處之外側車道，當時號牌AYN-2876號自用小客車（
      下稱系爭車輛) 行駛於該車左前方之中線車道，16：57：
      31時至16：57：42時系爭車輛開始閃爍右側方向燈3 次並
      向右變換車道，當時系爭車輛右側車輪始跨越車道線變換
      至外側車道，大部分車身仍在中線車道時，系爭車輛即關
      閉方向燈，並繼續向右完成變換車道。
    ⒉依上開勘驗結果可知，系爭車輛行駛於國道1 號北向94.4
      公里處之中線車道，於跨越車道線欲變換至外側車道時，
      僅閃爍右側方向燈3 次，車身尚未完全變換至外側車道即
      將方向燈熄滅等情無訛。依道路交通標誌標線號誌設置規
      則第149 條第1 項第1 款規定，「白虛線」設於路段中者
      ，用以分隔同向車道或作為行車安全距離辨識線，如需變
      換車道，應依規定使用方向燈。查系爭車輛行駛國道1 號
      北向94.4公里路段系由中線車道變換至外側車道，雖有顯
      示欲變換車道方向之燈光，惟並未持續顯示至完成變換車
      道，故原告之行為違反高速公路及快速公路交通管制規則
      第11條第2 款規定，該當道路交通管理處罰條例第33條第
      1 項第4 款「行駛快速公路未依規定變換車道」之違規。
    ⒊至於原告主張方向燈自動關閉云云，然按行政訴訟法第136
      條規定，行政訴訟程序準用民事訴訟法第277 條舉證責任
      分配原則，而依民事訴訟法第277 條規定：「當事人主張
      有利於己之事實者，就其事實有舉證之責。」，原告未提
      出當時方向燈會於尚未變換完成車道前即自動關閉之證明
      ，亦無提出其他可供本院調查之證據，本院自難對原告為
      有利之認定。是原告所執上開主張，自不足採。
  ㈣綜上所述，原告違規事證明確，被告依法所為原處分並無違
    誤，原告訴請撤銷，為無理由，應予駁回。
六、本件事證已臻明確，兩造其餘主張及陳述，經核於判決結果
    不生影響，爰不逐一論列，附此敘明。
七、本件第一審裁判費為300 元，應由原告負擔，爰確定第一審
    訴訟費用額如主文第2 項所示。
據上論結，本件原告之訴為無理由，依行政訴訟法第237 條之7
、第98條第1 項前段、第237 條之8 第1 項，判決如主文。
中　　華　　民　　國　　110 　年　　11　　月　　12　　日
　　　　　　　　　行政訴訟庭　法　官　楊萬益
以上正本證明與原本無異。
如不服本判決，應於判決送達後20日內，向本院提出上訴狀，其
未表明上訴理由者，應於提出上訴後20日內向本院補提理由書（
均須按他造人數附繕本）。上訴理由應表明關於原判決所違背之
法令及其具體內容，或依訴訟資料可認為原判決有違背法令之具
體事實。
中　　華　　民　　國　　110 　年　　11　　月　　12　　日
　　　　　　　　　　　　　　　書記官　林柏名